臺灣臺中地方法院民事判決　　　　　　100年度重訴字第141號
原　　　告　佛光山寺
法定代理人　心　培
訴訟代理人　黃文崇律師
複　代理人　韓國銓
被　　　告　陳日新
上列當事人間請求返還房地事件，本院於民國100年6月16日言詞
辯論終結，判決如下：
    主  文
被告應將如附表所示之房屋全部遷讓，並返還予原告。並應自民
國九十九年八月十日起至遷讓返還如附表所示之房屋之日止，按
年給付原告新臺幣伍拾捌萬捌仟捌佰元。
原告其餘之訴駁回。
訴訟費用由被告負擔。
本判決第一項於原告以新臺幣貳佰肆拾伍萬肆仟元為被告供擔保
後，得假執行。
原告其餘假執行之聲請駁回。
    事實及理由
壹、程序方面：
一、被告未於言詞辯論期日到場，核無民事訴訟法第386條所列
    各款情形，爰依原告之聲請，由其一造辯論而為判決。
貳、實體方面：
一、原告起訴主張：
  (一)如附表所示房屋原為訴外人進有塑膠廠股份有限公司所有，
    原告於民國99年8月3日自法院拍定買受（含基地），並於同
    年月10日取得如附表所示房屋之不動產權利移轉證書，有不
    動產權利移轉證書及證明書足憑，並於99年9月29日辦畢所
    有權移轉登記，有附表編號一所示臺中市豐原區（改制前為
    臺中縣豐原市，下均稱臺中市豐原區○○○段286建號建物
    之建物登記第二類謄本可稽（其中臺中市○○區○○段591
    建號建物為臺中市○○區○○段286建號建物增建部分，未
    辦理保存登記）。如附表所示房屋因為被告無權占用．以致
    於拍定後未點交，現仍由被告無權占用中，迭經原告催請返
    還均不獲理會，即委託律師請求返還，有存證信函及回執足
    憑，亦不歸還，準此，原告爰依民法第767條規定，訴請被
    告遷讓如附表所示房屋，並將如附表所示房屋交還原告。
  (二)又查如附表所示房屋屬原告所有，為被告無權占用，原告因
    此受有不能使用之損害，被告亦因占用如附表所示房屋而獲
    得利益，應屬不當得利，原告爰依民法第179條規定，請求
    被告按年給付不當得利損害金，其計算方法如下：(1)建物總
    價（拍定價格）新臺幣（下同）2,580,000+4,780,000＝7,3
    60,000元。(2)7,360,000×10/100＝736,000元。
  (三)聲明：(1)被告應自如附表所示房屋遷讓，並將如附表所示房
    屋返還原告。(2)被告應自99年8月10日起至返還如附表所示
    房屋日止，按年給付原告736,000元之不當得利損害金。(3)
    願供擔保，請准宣告假執行。
二、被告未於言詞辯論期日到場，亦未提出準備書狀作何聲明或
    陳述。
三、按當事人對於他造主張之事實，於言詞辯論時不爭執者，視
    同自認；當事人對於他造主張之事實，已於相當時期受合法
    之通知，而於言詞辯論期日不到場，亦未提出準備書狀爭執
    者，準用第1項之規定，民事訴訟法第280條第1項、第3項分
    別定有明文。查原告主張其於99年8月3日因本院執行拍賣事
    件（98年度執字第6996號）拍得如附表所示房屋，並於同年
    月10日取得如附表所示房屋之不動產權利移轉證書，且於同
    年9月29日就附表編號1所示房屋辦理所有權移轉登記完畢（
    附表編號2之房屋部分，為附表編號1所示房屋之增建部分，
    未辦理保存登記），惟被告無權占用如附表所示房屋，經原
    告催告被告返還仍不獲理會等情，業據提出不動產權利移轉
    證書、權利書狀無效證明書、建物登記第二類謄本、存證信
    函各1份為證，並經本院依職權調取本院98年度執字6996號
    清償債務強制執行案卷核閱無誤，又被告經本院於相當時期
    合法通知，於言詞辯論期日不到場，亦未提出準備書狀爭執
    ，依前開法律規定，應視同自認原告主張之前開事實，是原
    告主張之上開事實，應堪採信。
三、按因繼承、強制執行、公用徵收或法院之判決，於登記前已
    取得不動產物權者，非經登記，不得處分其物權。又拍賣之
    不動產，買受人自領得執行法院所發給權利移轉證書之日起
    ，取得該不動產所有權，債權人承受債務人之不動產者亦同
    。民法第759條、強制執行法第98條第1項分別定有明文。本
    件原告主張其因拍定而於99年8月10日領得經本院民事執行
    處核發之如附表所示房屋之權利移轉證書之事實，業據原告
    提出不動產權利移轉證書，並經本院依職權調閱本院98年度
    執字第6996號民事執行卷，審認無訛，揆諸前開規定，其於
    領得執行法院發給之權利移轉證書之日起，即取得如附表所
    示房屋之所有權。
四、再按所有人對於無權占有或侵奪其所有物者，得請求返還之
    。對於妨害其所有權者，得請求除去之。民法第767條第1項
    定有明文。查本件原告為如附表所示房屋之所有人，被告無
    權占有如附表所示房屋，核如前述，則原告對於無權占有如
    附表所示房屋之被告，自得本於所有權而為請求，從而，原
    告本於所有權之法律關係，依上開規定請求被告將如附表所
    示房屋遷讓交還予原告，為有理由，應予准許。
五、復按無權占有他人之不動產，可能獲得相當於租金之利益，
    為社會通常之觀念；其依不當得利之法則請求返還不當得利
    ，以無法律上之原因而受利益，致他人受有損害為其要件，
    故得請求返還之範圍，固應以對方所受之利益為度，非以請
    求人所受損害若干為準，惟於審酌對方所受之利益時，如無
    客觀具體數據可資計算，請求人所受損害之數額，未嘗不可
    據為計算不當得利之標準；而城市地方房屋之租金，以不超
    過土地及其建築物申報總價年息10%為限，土地法第97條第1
    項亦有規定。是此項房屋之租金應受年息10%之限制者，須
    以土地及其建築物兩者之申報總額為其計算標準（最高法院
    41年度臺上字第810號判決參照）。而土地法第97條所謂土
    地價額，應依法定地價定之；土地所有權人依土地法所申報
    之地價為法定地價，土地法施行法第25條、土地法第148條
    分別定有明文。再按舉辦規定地價或重新規定地價時，土地
    所有權人未於公告期間申報地價者，以公告地價百分之80為
    其申報地價，平均地權條例第16條定有明文。另按基地租金
    之數額，除以基地申報地價為基礎外，尚須斟酌基地之位置
    ，工商業繁榮之程度，承租人利用基地之經濟價值及所受利
    益等項，並與鄰地租金相比較，以為決定，並非必達申報總
    地價年息百分之10最高額（最高法院68年臺上字第3071號判
    例意旨參照）。經查，被告無權占有如附表所示房屋，被告
    就其所占有如附表所示房屋應屬無法律原因而受有相當於租
    金之利益，並致原告受有相當於租金之損害，原告對於被告
    自得本於前開規定請求返還相當於租金。且附表所示房屋及
    其坐落土地前經本院送請鑑定價格結果，認附表編號1所示
    房屋為鋼筋混凝土造地上二層工商用途、附表編號2所示房
    屋為鋼筋混凝土造地上四層商業用，屋齡約30年，且附表所
    示房屋坐落之土地位屬豐原東北方外環道內工業區，屬傳產
    工業用地，因長期景氣低迷，及產業外移雙重影響，土地移
    轉買賣甚少，區位尚佳，土地一般行情維持每坪200,000元
    上下，該地點位於豐原圓環東路近豐勢路之工業區周邊多為
    工廠及店鋪，公共設施及公共建設均已完成，偏屬豐原東北
    方，居住人口較少人潮不足，房屋交易清淡，所處地點位於
    豐原圓環東路近豐勢路之工業區，惟所處位置在舊有聚落邊
    緣，受大環境影響，未來發展受限制，並附表所示房屋臨接
    32公尺圓環東路、土地臨街面正面寬度為22.8公尺，社區臨
    進國小為南陽國小約1300公尺、豐東國中約1200公尺，離豐
    東市場約500公尺，並圓環東路尚有大眾運輸工具直達臺中
    、東勢，附近交通及生活機能佳，及被告利用如附表所示房
    屋之經濟價值與所受利益等情形，認原告以拍定價格年息10
    ％計算被告應給付之不當得利，尚屬過高，應以如附表所示
    房屋拍定之總價按年息8％計算相當於租金之不當得利，始
    為合理。是被告應給付原告自99年8月10日起之不當得利為
    按年給付588,800元【計算式：（2,580,000＋4,780,000）
    ×8％＝588,800】，原告就此部分之請求，即於上開範圍內
    ，洵屬正當，應予准許，逾此請求之範圍，即屬無據，應予
    駁回。
六、綜上所述，原告依所有物返還請求權、不當得利請求權，請
    求被告應將如附表所示房屋遷讓返還予原告，並自99年8月
    10日之返還之日止，按年給付588,800元，為有理由，應予
    准許，逾此部分請求為無理由，應予駁回。又原告所命被告
    給付不當得利租金部分，雖未全部勝訴，惟此部分請求性質
    上為民事訴訟法第77條之2第2項所稱之「損害賠償」，不計
    入訴訟標的價額，依民事訴訟法第79條後段仍應由被告負擔
    全部訴訟費用，併為敘明。
七、本件原告勝訴部分，原告陳明願供擔保聲請宣告假執行，經
    核於法並無不合，爰酌定相當擔保金額准許之。至原告敗訴
    部分，其假執行之聲請則失所依附，應併予駁回。
八、本件事證已臻明確，原告其餘主張及舉證，核與判決結果不
    生影響，爰不逐一論述。
九、一造辯論、訴訟費用負擔、宣告假執行之依據：民事訴訟法
    第385條第1項前段、第79條、第390條第2項。
中    華    民    國    100    年    7    月    8     日
                    民事第一庭  法  官  戴博誠
以上正本係照原本作成。
如對本判決上訴，須於判決送達後20日內向本院提出上訴狀（須
附繕本）。如委任律師提起上訴者，應一併繳納上訴審裁判費。
中    華    民    國    100    年    7    月    8     日
                                書記官  何俞瑩
附表：
┌─┬──┬──────┬───────┬────┬──────────────────┬────┬────┐
│編│建號│基 地 坐 落 │建 物 門 牌   │主要建築│建物面積（平方公尺）                │權利範圍│備    註│
│號│    │            │              │材料、房├────────┬─────────┤        │        │
│  │    │            │              │屋層數及│ 樓  層  面  積 │附屬建物主要建築材│        │        │
│  │    │            │              │主要用途│ 合          計 │料及用途          │        │        │
├─┼──┼──────┼───────┼────┼────────┼─────────┼────┼────┤
│1 │臺中│臺中市豐原區│臺中市豐原區圓│工商用、│一  層：209.41  │                  │全  部  │        │
│  │市○○○○段252地 │環東路835號   │鋼筋混凝│二  層：209.41  │                  │        │        │
│  │原區│號土地      │              │土造、2 │突出物：33.20   │                  │        │        │
│  │翁明│            │              │層      │合  計：452.02  │                  │        │        │
├─┼──┼──────┼───────┼────┼────────┼─────────┼────┼────┤
│2 │臺中│臺中市豐原區│臺中市豐原區圓│住商用、│一層：404.96    │                  │全  部  │為建號28│
│  │市○○○○段250-1 │環東路835號   │鋼筋混凝│二層：44.41     │                  │        │6主建物 │
│  │原區│、252地號土 │              │土造、鐵│三層：205.94    │                  │        │增建部分│
│  │翁明│地          │              │架造、鋼│四層：239.54    │                  │        │，未辦理│
│  │段59│            │              │骨造    │合計：894.85    │                  │        │保存登記│
│  │1號 │            │              │        │                │                  │        │。      │
└─┴──┴──────┴───────┴────┴────────┴─────────┴────┴────┘